【裁判字號】    98,聲,220
【裁判日期】    980617
【裁判案由】    訴訟救助
【裁判全文】
臺灣高等法院民事裁定                   98年度聲字第220號
聲  請  人  甲○○
上列聲請人因與相對人丙○○、乙○○間侵權行為損害賠償事件
，聲請訴訟救助，本院裁定如下：
    主  文
聲請駁回。
    理  由
一、按當事人無資力支出訴訟費用者，法院應依聲請，以裁定准
    予訴訟救助，但顯無勝訴之望者，不在此限；聲請訴訟救助
    ，應向受訴法院為之，於訴訟繫屬前聲請者，並應陳明關於
    本案訴訟之聲明及其原因事實；無資力支出訴訟費用之事由
    ，應釋明之；釋明事實上之主張者，得用可使法院信其主張
    為真實之一切證據，但依證據之性質不能即時調查者，不在
    此限。民事訴訟法第107條第1項、第109條第1項、第2項、
    第284條分別定有明文。所謂無資力，係指窘於生活，且缺
    乏經濟信用者而言（最高法院43年度台抗字第152號判例意
    旨參照)。又法院調查聲請人是否無資力支出訴訟費用，專
    就聲請人提出之證據為之，如聲請人並未提出證據，或依其
    提出之證據，未能信其無資力支出訴訟費用之主張為真實，
    即應將其聲請駁回，並無依職權調查或定期命補正之必要（
    最高法院26年滬抗字第34號判例意旨參照）。
二、本件聲請人因與相對人丙○○、乙○○等間侵權行為損害賠
    償事件，不服本院民國 (下同)86 年2月4日85年度重訴字第
    94號民事判決提起再審之訴，並聲請訴訟救助。雖主張因相
    關案件纏訟多年而散盡家財，失去郵局穩定工作，迄今只能
    打零工生活，96年度所得僅有6,919元，已無力支出本件訴
    訟費用109,162元；且與相對人間之另案訴訟，業經臺灣台
    北地方法院准予訴訟救助等情，並提出96年度綜合所得稅各
    類所得清單影本、臺灣臺北地方法院98年1月9日97年度審救
    字第112號裁定等證 (本院卷第4、5頁)。惟依本院調取聲請
    人97年度稅務電子閘門財產所得調件明細表所示，聲請人97
    年度所得總額共291,780元，其中除有薪資所得282,990元外
    ，尚有股利所得5筆共8,790元，另有華新麗華股份有限公司
    投資20,000元之財產資料乙筆，足證其除生活開支外尚有餘
    力進行投資，自難認其為窘於生活，且缺乏經濟信用之無資
    力人。聲請人既非無資力之人，聲請人與相對人間另案訴訟
    ，雖臺灣臺北地方法院准予訴訟救助，於本院並無拘束力。
    聲請人復未能提出其他得即時調查之證據，以釋明其無資力
    支出裁判費之主張為真實，揆諸首揭說明，其聲請自屬無從
    准許，應予駁回。
三、綜上所述，本件聲請為無理由，爰裁定如主文。
中    華    民    國    98    年    6     月    17    日
                    民事第三庭
                        審判長法  官  林敬修
                              法  官  吳青蓉
                              法  官  張靜女
正本係照原本作成。
如不服本裁定，應於收受送達後10日內向本院提出抗告狀，並應
繳納抗告費新台幣１千元。
中    華    民    國    98    年    6     月    17    日
                              書記官  蕭麗珍


司法院資訊處製作；財團法人民間司法改革基金會備份。
